【裁判字號】    99,上易,982
【裁判日期】    990630
【裁判案由】    傷害等
【裁判全文】
臺灣高等法院刑事判決               99年度上易字第982號
上  訴  人
即  被  告  甲○○
上列上訴人因傷害等案件，不服臺灣臺北地方法院99年度交易字
第8號，中華民國99年3月30日第一審判決（起訴案號：臺灣臺北
地方法院檢察署98年度偵字第25281號），提起上訴，本院判決
如下：
    主  文
上訴駁回。
    事  實
一、甲○○前於民國97年間因妨害自由案件，經臺北地方法院以
    97年度易字第3342號判決判處有期徒刑5 月，現易服社會勞
    動服務中（不構成累犯）。其於98年10月21日上午11點45分
    左右，將057-YF號營業小客車違規暫停於臺北市○○○路○
    段臺北火車站南側公車專用停靠區內，適臺北市政府警察局
    中正第一分局忠孝西路派出所（下稱忠孝西路派出所）警員
    乙○○騎乘警用機車，身著制服，依法執行巡邏勤務行經該
    處，見甲○○前述違規停車之情形，即駛往前述營業小客車
    駕駛座旁，徒手敲打車窗，欲將該車驅離公車專用停靠區，
    甲○○見狀倉惶將不明物品塞入駕駛座旁，立即向前行駛約
    50公尺後停止，卻仍停靠於公車專用停靠區內。乙○○因認
    甲○○之舉止可疑，遂向前駛往該營業小客車駕駛座旁，再
    度敲打車窗，並以右手食指指向路邊，要求甲○○靠邊停車
    ，準備對之實施攔查。惟甲○○轉頭見乙○○要求靠邊停車
    之手勢，不僅以雙手在胸前交叉揮舞，表示拒絕之意，更繼
    續向前行駛，乙○○見狀即立刻加速駛往前方約80公尺處，
    將機車橫停於第2 車道，下車面向057-YF號營業小客車，以
    右手手掌全開，掌心向前之手勢，同時鳴哨，要求甲○○停
    止。孰料，甲○○不僅未依乙○○之指示停車，更基於傷害
    及妨害公務之意思，於行駛至距離乙○○站立位置約10公尺
    左右處時，以時速約10公里之速度，自原公車專用停靠區○
    ○○道至第2 車道，向乙○○站立之位置駛去，而對執行職
    務之乙○○施強暴行為，致乙○○閃避不及，右膝外側直接
    遭該車車頭保險桿中央直接撞擊，失去平衡向前傾倒，以右
    手撐住057-YF號營業小客車引擎蓋，甲○○雖及時煞停並倒
    車，但於撞及後方另部營業小客車後始被迫停止，乙○○因
    此受有右膝擦傷（約4×4公分）、挫傷等傷害。甲○○於05
    7-YF號營業小客車停止後，仍留在駕駛座內，乙○○上前開
    啟該車駕駛座車門，要求甲○○下車，遭甲○○拒絕，嗣經
    支援之警員到場，始合力予以逮捕。
二、案經乙○○訴由臺北市政府警察局中正第一分局報請臺灣臺
    北地方法院檢察署檢察官偵查起訴。
    理  由
壹、程序方面：
    按傳聞法則之重要理論依據，在於傳聞證據未經當事人之反
    對詰問予以核實，乃予排斥，惟若當事人已放棄對原供述人
    之反對詰問權，於法院審判時表明同意該等傳聞證據可作為
    證據，基於證據資料愈豐富，愈有助於真實發現之理念，並
    貫徹刑事訴訟法修法加重當事人進行主義之精神，確認當事
    人對於證據能力有處分權之制度，傳聞證據經當事人同意作
    為證據，法院認為適當者，亦得為證據。另當事人於調查證
    據時，對於傳聞證據表示「沒有意見」、「對於證據調查無
    意見」，而未於言詞辯論終結前聲明異議，應視為已有將該
    等傳聞證據採為證據之同意，此刑事訴訟法第159條之5定有
    明文。是以下所引證據，經本院當庭提示，檢察官、被告均
    無意見，且未於言詞辯論終結前聲明異議，本院審酌該等證
    據作成之情況，認為適於為本件認定事實之依據，依刑事訴
    訟法第159條之5第2 項規定，應具有證據能力，該得採為證
    據，合先說明。
貳、實體部分：
一、訊據上訴人即被告甲○○矢口否認有何妨害公務及傷害犯行
    ，辯稱：當時我駕駛營業用小客車至系爭地點，因其左側甚
    多公車，無法往前開，待公車開走後，我就往前開，警察便
    騎機車從其左側過來，並將機車停在伊前面，伊並未撞到員
    警即告訴人，告訴人所受之傷係自己假裝云云。經查：
(一)、按告訴人即員警乙○○於98年10月21日上午11點45分左右，
    穿著制服，騎乘警用機車，執行當天上午11點至下午1 點的
    巡邏勤務，因被告駕駛之計程車在臺北火車站南側出口違規
    停放於公車專用停靠區，遂上前敲被告駕駛座車窗玻璃，被
    告倉惶在駕駛座旁塞東西，隨即將車往前開約50公尺，仍在
    公車專用停靠區內，其覺得可疑，又騎機車上前攔查，到被
    告計程車駕駛座旁邊，再一次敲駕駛座的車窗，並以手勢要
    被告靠邊停妥，被告轉頭看了一下，然後用兩隻手在胸前交
    叉揮舞，表示不要，又繼續將車往前開，其就騎機車在被告
    前方約80多公尺處將機車橫置，設立攔檢點，再對被告吹哨
    音，並以手勢叫被告停車，結果被告並未停車，反而直接朝
    其方向撞過去，其不及閃避，右膝蓋外側就被計程車前方保
    險桿撞到，人稍微滑了一下，手撐在被告車子引擎蓋上，被
    告就立刻倒車，撞到另一部計程車才停下來，其走向駕駛座
    ，開車門請被告下車，被告拒絕，並說他沒有違規，為什麼
    要攔他，其後來告知被告已涉犯妨害公務罪，並請支援警網
    到場逮捕被告等情，業據證人即員警乙○○證述甚詳（98年
    偵字第25281號卷第29 頁至第30頁、原審卷第35頁反面至第
    37頁反面），核與現場目擊證人袁志璋於偵查時證稱：98年
    10月21日上午11點25分左右，伊在臺北火車站南側出口公車
    站牌等公車，看到1位警察在取締1位計程車司機，就是被告
    ，那位警察站在駕駛座旁邊，請被告下車，被告不肯，後來
    又來1 部警車，有2、3位警察把被告架離駕駛座，沒有看到
    被告撞警察的過程，但被告遭警員架走後，第1 位去攔檢的
    警察走路一拐一拐的，好像腳受傷，那一隻受傷不記得了等
    語（見98 年偵字第25281號卷第39頁至第40頁）亦能相符。
    又98年10月21日上午11點至下午1 點間係屬告訴人負責執行
    巡邏勤務期間等情，復有臺北市政府警察局中正第一分局忠
    孝西路派出所勤務分配表在卷可稽（見偵卷第16頁）。是告
    訴人即員警乙○○上開證述，應屬有據，堪信為真。
(二)、次按告訴人即員警乙○○於原審證稱：公車專用停靠區是從
    捷運站M4出口到M5出口，總長約100公尺，第1次發現被告時
    ，只是要上前驅離，請被告離開公車專用區，因為看到被告
    在駕駛座右側塞東西，覺得很可疑，第2 次上前才準備要對
    被告實施攔查。伊停在駕駛座旁，先敲駕駛座車窗，用右手
    食指指向路邊請被告靠邊停妥，在伊以手勢指示被告靠邊停
    車時，被告在駕駛座已經轉頭看，之後就用雙手在胸前交叉
    揮舞，表示不要之意，又把車往前開，伊看到被告繼續把車
    往前開，就穿越車陣，到被告前方80幾公尺處，將機車橫停
    在第2 車道，設置攔檢點，下車站在機車與被告的計程車中
    間，靠近機車右側，吹哨音，同時以右手全手掌張開，朝被
    告做出要他停車的手勢。從被告第2 次開始往前開，一直到
    其將機車橫置設置攔檢點這段期間，被告的計程車都持續行
    駛在公車專用停靠區，車速都在10公里左右，伊設置攔檢點
    後，被告在距離其10公尺左右的地方開始變換車道，往第2
    車道（即機車橫置之車道）斜著開過來，從其位置來看，被
    告就是直接朝伊開過去，被告車頭正前方撞到伊右膝後，伊
    原本比手勢的右手就撐住被告計程車的引擎蓋，此時被告馬
    上停住，並立刻倒車等語（見原審卷第35頁反面至第37頁反
    面），依證人乙○○所述，被告從公車專用停靠區○○○○
    ○道，朝告訴人駛去時，倘主觀上無碰撞告訴人之意，而僅
    以離開現場為目的，以其當時僅約時速10公里之行車速度判
    斷，不論被告選擇沿公車專用停靠區直行，進入該區○○○
    ○道後離去，或選擇切換至第3 車道後離去，均有充足之時
    間避開站立於057-YF號營業小客車前方之告訴人，顯見被告
    朝告訴人而去，應係挑釁之舉，主觀上應有傷害告訴人身體
    及對告訴人實施強暴行為之故意。
(三)、又按事發當時，警員乙○○係穿著警察制服執行勤務等情，
    業據證人乙○○、袁志璋證稱屬實，且為被告所是認。再依
    警察職權行使法第2條第2項規定，警察職權，係指警察為達
    成其法定任務，於執行職務時，依法採取查證身分、鑑識身
    分、蒐集資料、通知、管束、驅離、直接強制、物之扣留、
    保管、變賣、拍賣、銷毀、使用、處置、限制使用、進入住
    宅、建築物、公共場所、公眾得出入場所或其他必要之公權
    力之具體措施。查本件警員乙○○於上開時、地因被告違規
    停車，不服驅離，經警發現有犯罪之嫌疑，欲執行攔停，查
    證被告年籍資料以利處理，屬依法執行警察職務之行為，被
    告竟於員警執法之際，非僅不服員警交通指揮，更且駕駛上
    開營業用小客車，以故意偏離車道之方式碰撞員警乙○○，
    造成乙○○受有右膝外側受有擦傷（約4×4公分）、挫傷之
    傷害乙情，並有臺北市立聯合醫院中興院區98年10月21日A0
    08229號甲種診斷證明書在卷可稽（見同上偵卷第9頁）。是
    被告妨害公務並造成員警乙○○傷害之犯行，應堪確認。
(四)、至被告辯稱並未撞到員警，員警之傷裝出來的等語，惟查，
    被告於警詢辯稱：係員警自己來撞我等語（見偵卷第7 頁）
    ，於偵查中又辯稱：係警察開過來碰到我等語（見偵卷第22
    頁），則被告於本院卻辯稱並未撞到乙○○等語，被告辯詞
    前後反覆，何者可信？即有疑問，又據現場證人袁志璋前開
    證詞，確認員警乙○○於案發後在現場步行時一拐一拐的，
    足證被告確實於案發現場受有傷害，是員警乙○○指訴遭被
    告撞傷即非無據，復有上開驗傷診斷證明可稽，被告空言辯
    稱並未撞到員警，員警的傷裝出來的，核係事後卸責之詞，
    委無足採。
綜上，本件被告所涉傷害及妨害公務犯行，係屬事證明確，洵堪
認定，應予依法論科。
二、核被告所為，係犯刑法第135條第1項之對於公務員執行職務
    施以強暴罪、同法第277條第1項之普通傷害罪。被告以車輛
    碰撞員警乙○○之行為，均係出於同一妨害公務及傷害之犯
    意，且於密接之時、地實施，所侵害為警員即告訴人執行公
    務之同一國家法益及告訴人身體之個人法益，應視為數個舉
    動接續施行之接續犯，均為單純一罪。被告以一接續行為同
    時觸犯同時觸犯上開2 罪名，為想像競合犯，應依刑法第55
    條之規定，從一重之傷害罪處斷。
三、原審基此認定，援引刑法第135條第1項、第277條第1項、第
    55條、第41條第1項前段，刑法施行法第1條之1 之規定，並
    審酌被告僅因恐自己之違規行為遭取締，即率而駕車碰撞執
    行職務之告訴人，告訴人所受傷勢雖屬輕微，尚無大礙，惟
    被告此種手段具有高度危險性，當時若未能及時煞停，將可
    能使告訴人受到更嚴重之傷害，況被告前曾因妨害自由案件
    經本院判處有期徒刑5 月，並易服社會勞動服務，履行期間
    為98年9月1 日至99年8月31日，是本案發生時，被告所受刑
    之宣告尚未執行完畢，竟再為本件犯行，顯未因前次刑之執
    行而有警惕，且犯後至今不僅從未向告訴人致歉，甚至否認
    犯行，毫無悔意，倘未從重量處，以警效优，無以保障公務
    員執行職務時之人身安全等一切情狀，量處有期徒刑6 月，
    並諭知易科罰金之折算標準。經核其認事用法，均無不合，
    量刑亦屬適當。被告上訴意旨仍執前詞，任意指摘原判決形
    成心證之理由，否認犯罪，為無理由，應予駁回。
據上論斷，應依刑事訴訟法第368條，判決如主文。
本案經檢察官吳國南到庭執行職務。
中    華    民    國    99    年    6     月    30    日
                  刑事第八庭審判長法  官  張傳栗
                                  法  官  蔡光治
                                  法  官  劉嶽承
以上正本證明與原本無異。
不得上訴。
                                  書記官  何仁崴
中    華    民    國    99    年    6     月    30    日
附錄本件論罪科刑實體法條全文：
刑法第135條第1項：
對於公務員依法執行職務時，施強暴脅迫者，處3 年以下有期徒
刑、拘役或300元以下罰金。
刑法第277 條第1 項：
傷害人之身體或健康者，處3年以下有期徒刑、拘役或1千元以下
罰金。

司法院資訊處製作；財團法人民間司法改革基金會備份。
